【裁判字號】    95,交上易,48
【裁判日期】    950905
【裁判案由】    公共危險
【裁判全文】
臺灣高等法院高雄分院刑事判決        95年度交上易字第48號
上  訴  人
即  被  告  甲○○
上列上訴人因公共危險案件，不服臺灣高雄地方法院94年度交易
字第338 號中華民國95年3 月22日第一審判決（起訴案號：臺灣
高雄地方法院檢察署94年度偵字第15377 號），提起上訴，本院
判決如下：
    主  文
上訴駁回。
    事  實
一、甲○○於民國94年6 月30日晚間10時38分許，在高雄市○○
    路與擴建路口附近之前鎮夜市飲用含酒精提神飲料後，已處
    於不能安全駕駛動力交通工具之狀態（尚未達心神喪失或精
    神耗弱程度），仍駕駛車牌號碼P3-1091 號自用小客車自擴
    建路之停車格倒車離去，因受到酒精之影響，其駕車之注意
    力減弱，而撞及乙○○所駕駛沿高雄市○鎮區○○路西向東
    方向行駛而行經該處之車牌號碼6K-8737 號（聲請簡易判決
    處刑書誤載為6K-6737 號）自用小客車，嗣經警於94年6 月
    30日晚間11 時8分許，以儀器測得甲○○吐氣所含酒精濃度
    為0.3mg/L 。
二、案經高雄市政府警察局前鎮分局移送台灣高雄地方法院檢察
    署檢察官聲請簡易判決處刑。
    理  由
壹、程序方面:
一、證人乙○○於警詢中之陳述及警卷所附酒精濃度測定結果、
    道路交通事故調查報告表（含現場圖）、刑法第185 條之 3
    案件測試觀察紀錄表雖係證人在審判外之陳述，當事人及辯
    護人於原審法院審判程序中均明示同意作為證據，本院斟酌
    證人於警詢中之陳述係員警依法定程序作成，警詢筆錄作成
    之過程客觀上並無瑕疵，證人僅係單純陳述車禍發生經過，
    其於警詢中即表明不對被告提出告訴，與本案已無任何利害
    關係，且前開道路交通事故調查報告表（含現場圖）及酒精
    濃度測定結果，乃員警基於專業知識以科學、機械之方式，
    對於被告體內酒精濃度及肇事現場所為忠實且正確之記錄，
    並未敘述被告有無酒後駕車之事實，而具有相當之中立性，
    是其作成過程並無不適當之情形，又對於待證事實具有相當
    之關聯性，是依前開證據作成時之情況，應屬適當，依刑事
    訴訟法第159 條之5 第1 項之規定，前開證據均具有證據能
    力。
二、高雄醫學大學附設中和紀念醫院95年2 月22日高醫附秘字第
    0950000501號函性質上亦係被告以外之人於審判外所為之書
    面陳述，屬於傳聞證據，然因公訴人、被告、辯護人於法院
    審理調查證據時，知有刑事訴訟法第159 第1 項之情形，而
    未於言詞辯論終結前聲明異議，應視為同意作為證據，且本
    院審酌上開文書作成之形式均無瑕疵，且與待證事實具有關
    聯性等情況，認得為證據，而有證據能力。
貳、實體方面:
一、被告雖未於本院審理時到庭陳述，惟被告於前揭時、地飲用
    含酒精提神飲料後駕車，倒車時，其所駕駛P3-1091 號自用
    小客車右後方撞及證人乙○○所駕駛6K-8737 號自用小客車
    右前保險桿，嗣後經到場員警以儀器測得被告吐氣所含酒精
    濃度達0.3mg/L ，業據上訴人即被告迭於警詢、偵查及原審
    法院審理時自承綦詳，證人乙○○於警詢、原審法院審理時
    ，亦證述上開車禍發生經過明確；證人即警員李明義於原審
    法院審理時對於其對被告施以酒精濃度測試之過程及結果亦
    證述明確。此外，並有警卷所附酒精濃度測定結果、道路交
    通事故調查報告表（含現場圖）各1 份、車禍現場相片2 張
    可證。按被告之自白，非出於強暴、脅迫、利誘、詐欺、疲
    勞訊問、違法羈押或其他不當方法，且與事實相符者，得為
    證據，刑事訴訟法第156 第1 項定有明文。亦即被告之自白
    係出於自由意思，且與事實相符者，即有證據能力。被告迭
    次自白均係出於自由意志，自得採為本件判決之基礎。是被
    告確於飲用含酒精提神飲料後駕車肇事之事實，已堪認定。
二、被告於原審雖否認案發時處於不能安全駕駛動力交通工具之
    狀態，惟被告既直承服用酒精提神飲料後駕車肇事，凡人於
    服用酒類後是否有達於不能安全駕駛動力交通工具之程度，
    應著重於被告飲用酒類是否有影響到其駕駛動力交通工具之
    注意力及操控能力為斷，作客觀之觀察，而非以被告個人主
    觀之感受或意見為依據。經查：被告肇事後經到場處理之員
    警李明義觀察，有語無倫次之情況，業經警卷所附刑法第18
    5 條之3 案件測試觀察紀錄表載明。而證人乙○○於原審法
    院審理時亦證稱：「案發時路上很安靜且光線明亮，我由擴
    建路往瑞隆路方向行駛，時速大概只有5 -8公里，看見被告
    所駕駛之車輛與我垂直方向一直倒退，我見被告快速倒車出
    來，就在距離被告約80公分處連續重重按5 、6 聲喇叭，但
    被告似乎沒有聽見，完全沒有煞車動作仍一直倒退，所以就
    撞上我。被告下車時走路重心不穩且說話顛倒，且臉很紅，
    說話及動作都癲癲倒倒的，看似發酒瘋」等語（見原審卷第
    37- 41頁）。是以案發時現場既無噪音又光線充足，證人乙
    ○○於近距離之內連續重鳴喇叭5 、6 聲之情，被告竟未察
    覺，再佐以其當時確有走路重心不穩且說話顛倒之情狀，足
    徵被告於駕車之時確因酒後注意力不集中而肇事。
三、按刑法第185 條之3 規定所謂「不能安全駕駛」，係抽象危
    險犯，並不以發生具體危險為必要，就醫學文獻所知，酒精
    對人體造成之影響，於呼氣時酒精濃度達每公升0.25毫克（
    約相當於體內血液中酒精濃度50mg＼dl或0.05％）即會輕度
    中毒，造成輕度協調功能降低；呼氣酒精濃度達每公升 0.5
    毫克時（約相當於體內血液中酒精濃度100 mg＼dl或零點 1
    ％）屬輕到中度中毒症狀，出現反應較慢、感覺減低、影響
    駕駛之狀況；又飲酒後1 小時許，其體內血液酒精濃度可達
    最高，飲酒1 小時後其體內之酒精濃度隨即消減，此亦分別
    有行政院國軍退除役官兵輔導委員會臺北榮民總醫院88年 8
    月5 日（88）北總內字第26868 號函文、88年10月26日（88
    ）院賓文廉字第13407 號臺灣高等法院函中台北醫學院附設
    醫院精神科主任蔡尚穎「酒精對人體生理與行為之影響」一
    文可據。被告於94年6 月30日晚間11時8 分許，接受酒精濃
    度測試，其當時吐氣所含酒精濃度為0.3 mg/L，有上開酒精
    濃度測定結果1 份在卷可考。再參以證人李明義於原審法院
    審理時亦證稱被告經帶回警局時，一再質疑為什麼要對其上
    手銬，靠近聞之，被告確有酒味，且其在製作筆錄前與被告
    閒談時，被告承認有飲用酒類，後來正式製作筆錄時，被告
    已經比較清醒，意識比較清楚，所以就否認有飲酒之語（見
    原審卷第41-43 頁），應足認被告於前揭時地駕車之時，注
    意力不集中係因服用酒類而處於不能安全駕駛動力交通工具
    程度所致，被告空言否認案發之時其已處於不能安全駕駛動
    力交通工具之詞，不足採信。
四、被告於原審法院調查時曾辯稱其罹患精神分裂症，才會於警
    詢中語無倫次，以致員警誤認其酒醉而不能安全駕駛動力交
    通工具，並提出高雄醫學大學附設中和紀念醫院之診斷證明
    書1 紙為憑，然前開診斷證明書雖載有被告罹患精神分裂病
    而自94年5 月25日起轉於高雄醫學大學附設中和紀念醫院精
    神科長期治療，然精神分裂病之特徵性症狀有下列幾項：(1)
    、妄想。(2)、幻覺。(3)、解構的語言（如「時常」表現語言
    脫軌或語無倫次）。(4)、整體而言混亂（disorganized）或
    緊張（catactonic）的行為。(5)、負性症狀（negative sym
    -ptoms），亦即情感表現平板（affective flattening）、
    貧語症（alogia）或無動機（avolition） 之事實，有高雄
    醫學大學附設中和紀念醫院95年2 月22日高醫附秘字第0950
    000501號函所附精神疾病診斷準則手冊第149 頁（合記圖書
    出版社）可憑。審諸被告為警查獲後雖經警觀察有語無倫次
    情形，然製作警詢筆錄前與員警閒談時原承認有飲用酒類，
    正式製作警詢筆錄時，因意識已清醒，便對於有否飲用酒類
    一事加以辯解之情，及被告於警詢筆錄製作之過程中對於其
    於車禍發生前之行蹤及車禍發生之過程等情，均能明確知悉
    而為答辯，顯見被告之語無論次並非經常性之狀態，而係飲
    用酒類所致，且其於案發之時對於事理之判斷能力並未較一
    般人低落，故未達於心神喪失或精神耗弱之程度甚明，被告
    飲酒及酒醉駕車行為應與其罹患精神疾病無關。
五、綜上所述，本件事證明確，被告酒後不能安全駕駛動力交通
    工具而駕駛之犯行，洵堪認定。核被告所為，係犯刑法第18
    5 條之3 之服用酒類不能安全駕駛動力交通工具而駕駛罪。
六、行為後法律有變更者，依修正前刑法第2 條第1 項之規定，
    以適用裁判時法為原則，如行為時法有利於行為人，則例外
    適用行為時法；依修正後刑法第2 條第1 項規定，以適用行
    為時法為原則，惟如裁判時法有利於行為人，則例外的適用
    裁判時法。以往實務見解，認原判決未及比較適用新舊法時
    ，上訴後，雖比較結果以舊法有利於行為人，而原判決別無
    其他撤銷事由，仍應由本院以此為由撤銷改判。惟修正後之
    規定係以適用行為時法為原則，因此原判決雖未及比較適用
    ，然上訴本院後，經比較新舊法，行為後之法律並非較有利
    於行為人，仍應適用行為時法，則原判決適用行為時法即無
    不當，自不構成撤銷之事由。原審依刑法第185 條之3 、第
    41條第1 項前段，罰金罰鍰提高標準條例第2 條之規定，並
    審酌被告明知酒精成分對人之意識能力具有不良影響，酒後
    駕車對一般往來之公眾及駕駛人自身皆具有高度之危險性，
    竟漠視自身安危，並枉顧公眾安全，而於服用酒類後已處於
    不能安全駕駛動力交通工具之狀態，猶貿然駕駛小客車以致
    肇事，本應從重量刑，惟念本件被告酒醉駕車犯行對乙○○
    造成之損害尚非重大，及被告承認有飲用含酒精之提神飲料
    ，犯後態度尚非惡劣等一切情狀，量處拘役50日，並依法諭
    知如易科罰金之折算標準。認事用法尚無不合，量刑亦稱妥
    適，被告具狀上訴意旨否認犯罪，空言指摘原判決不當，並
    無可取，為無理由，應予駁回。
七、被告經合法傳喚，無正當理由不到庭，爰不待其陳述逕行判
    決。
據上論斷，依刑事訴訟法第368條、第371條，判決如主文。
本案經檢察官彭南雄到庭執行職務。
中    華    民    國    95    年    9     月    5    日
                  刑事第二庭    審判長法  官  林正雄
                                      法  官  黃壽燕
                                      法  官  陳啟造
以上正本證明與原本無異。
本判決不得上訴。
中    華    民    國    95    年    9     月    6    日
                                      書記官  黃琳群
附錄本判決論罪科刑法條：
刑法第185條之3：
服用毒品、麻醉藥品、酒類及其他相類之物，不能安全駕駛動力
交通工具而駕駛者，處1 年以下有期徒刑、拘役或30,000元以下
罰金。


司法院資訊處製作；財團法人民間司法改革基金會備份。
